---
title: "main"
output: html_document
---

## STA 302 - TD du 18.11.2021 - CPL
```{r setup, include=FALSE}
knitr::opts_chunk$set(echo = TRUE)
library(dplyr)
library(ggplot2)
library(papeR)
library(lattice)
library(nlme)
library(survival)
library(JM)
```

#### Mise en forme du jeu de données longitudinales

```{r}
df = data_long

names(df) = df %>% names() %>% toupper()

labels(df) = c("Identifiant du sujet",
               "Temps de suivi",
               "Score de gravité histologique de Gleason",
               "Stade de la taille de la tumeur",
               "logarithme du taux de PSA",
               "logarithme du taux initial de PSA")

sapply(df, class)
```

#### Mise en forme du jeu de données de survie

```{r}
dfs = data_surv

names(dfs) = dfs %>% names() %>% toupper()

labels(dfs) = c("Identifiant du sujet",
                "Stade de la taille de la tumeur",
                "Score de gravité histologique de Gleason",
                "Rechute clinique",
                "Temps de rechute clinique (ou de censure)",
                "Décès",
                "Temps de décès",
                "Evenement",
                "Temps d'événement",
                "Logarithme du taux initial de PSA")

sapply(dfs, class)

dfs$CLIN_REC = dfs$CLIN_REC %>% as.factor()
dfs$DEATH = dfs$DEATH %>% as.factor()
dfs$EVENT = dfs$EVENT %>% as.factor()
```

#### Vérification de l'absence de données manquantes

```{r}
sum(is.na(df))
sum(is.na(dfs))
```

#### Description des données

```{r}
sapply(c("factor","numeric"),
       papeR::summarise,
       data = df)

sapply(c("factor","numeric"),
       papeR::summarise,
       data = dfs)
```


### 


```{r}
color <- df$TSTAGE
xyplot(LOGPSA ~ TIMES,
       group=ID,
       data=df,
       col=color,
       lwd=1,
       type = 'l',bty="n",
       xlab = "Délai depuis l'entrée",
       ylab = "Taux de PSA (log)")
```


#### Modélisation de l'évolution du taux de PSA depuis le délai d'entrée

On considère le modèle suivant :

$$
\log{PSA} = \beta_{0} + \beta_{1}t + \beta_{2}e^{-\beta_{3}t}
$$

On crée une variable EXPt et on estime

$$
\log{PSA} = \beta_{0} + \beta_{1}t + log{\beta_{2}}+EXPt^{\beta_{3}}
$$



```{r}
to_optim=function(beta){
  df$EXPTIMES = exp(beta*df$TIMES)
  model = lme(fixed = LOGPSA ~ TIMES + EXPTIMES,
            data = df,
            random = ~ TIMES + EXPTIMES | ID,
            method="ML",
            na.action=na.omit)
  return(AIC(model))
}

to_optim(0.1)
to_optim(0.25)
to_optim(0.5)
to_optim(1)
to_optim(2)
to_optim(2.5)

optim(1,to_optim,lower = 0.1, upper = 2.5)
```

```{r}
model = lme(LOGPSA ~ TIMES
            + (IPSALOG + TSTAGE + GLEASON)*TIMES
            + (IPSALOG + TSTAGE + GLEASON)*I(log(TIMES+1)),
            random =~ TIMES + I(log(TIMES+1)) | ID,
            data = df,
            method="ML",
            na.action = na.omit)
```

Interprétation :

- TIMES : log du taux de PSA à T0 pour les individus de la classe de référence pour les variables explicatives
- IPSALOG : effet de l'augmentation d'une unité de LOGPSA avant traitement sur le LOGPSA à T0


### Modèle de survie

Le modèle de survie peut s'écrire :

$$
\lambda_{t} = \lambda_{0} \times e^{\beta X}
$$

```{r}
modelsurv = coxph(Surv(T_EVENT, EVENT==1) ~ IPSALOG + TSTAGE + GLEASON,
                  data = dfs,
                  x = T)
```


Le modèle conjoint peut s'écrire :

$$
\lambda_{t} = \lambda_{0} \times e^{\beta X + \alpha Y_{i}^{*}(t)}
$$

```{r}
jmodel = jointModel(model,
                    modelsurv,
                    timeVar = "TIMES",
                    verbose = T)
summary(jmodel)
```

#### Modification du nombre de noeuds

```{r}
jmodel2 = jointModel(model,
                    modelsurv,
                    timeVar = "TIMES",
                    control = list(lng.in.kn = 1))
summary(jmodel2)

jmodel3 = jointModel(model,
                    modelsurv,
                    timeVar = "TIMES",
                    control = list(GHk = 5))
summary(jmodel3)

jmodel4 = jointModel(model,
                    modelsurv,
                    timeVar = "TIMES",
                    interFact = list("both"))
summary(jmodel4)

jmodel5 = jointModel(model,
                    modelsurv,
                    timeVar = "TIMES",
                    interFact = list("slope"))
summary(jmodel5)

jmodel6 = jointModel(model,
                    modelsurv,
                    timeVar = "TIMES",
                    interFact = list("value"))
summary(jmodel6)

AIC(jmodel)
AIC(jmodel2)
AIC(jmodel3)
AIC(jmodel4)
AIC(jmodel5)
AIC(jmodel6)

```
