---
title: "STA207"
output: html_document
---

```{r setup, include=FALSE}
df = read.delim("mammo.txt")
```

## 

Pour $H_{0} = L_\beta = 0$ et :

- ME = 0 : pas d'exp
- 1 exp récente
2 : exp ancienne

on a 

$$
log(\frac{P(ME = 1)}{P(ME = 0)}) = \beta_{01} + \beta_{11}HIST \\

log(\frac{P(ME = 2)}{P(ME = 0)}) = \beta_{02} + \beta_{12}HIST
$$

Le test de Wald s'écrit

$$
\chi^{2}_W = (L\hat{\beta})^T \times [L\mathbb{V}(\hat{\beta})L^T]^{-1}(L\hat{\beta})
$$

Les hypothèses s'écrivent :

1. $H_0 : \beta_{11} = 0$ et $\beta_{12}=0$
2. $\beta_{11} = 0$
3. $\beta_{12} = 0$
4. $H_0 : \beta_{11} = \beta_{12}$ ou $\beta_{11} - \beta_{12}=0$

On a à définir L, $\hat{\beta}$ sont les coefficients du modèle, \mathbb{V}(\hat{\beta}) est la matrice de variance-covariance du modèle.


```{r}
library(epitools)
library(epiDisplay)
library(nnet)
library(survival)
library(mfp)
library(VGAM)
```

```{r}
mammo = read.delim("mammo.txt")
mammo01 = subset(mammo, ME ==0 | ME == 1)
mammo02 = subset(mammo, ME ==0 | ME == 2)
mammo02$ME = ifelse(mammo02$ME ==2,1,0)
```

```{r}
m1 = multinom(ME~HIST,data=mammo)
summary(m1)
exp(coef(m1))
exp(confint(m1))
wtest = summary(m1)$coefficients/summary(m1)$standard.errors
pchisq(wtest^2,df=1,lower.tail=FALSE)
vcov(m1)
```


On voit dans la sortie que les coefficients sont dans vcov :
- $\beta_{01}$
- $\beta_{11}$
- $\beta_{02}$
- $\beta_{12}$

On a donc :

|            | expérience récente/pas d'expérience |           | expérience ancienne / pas d'expérience |           |
|------------|-------------------------------------|-----------|----------------------------------------|-----------|
|            | RC                                  | IC95%     | RC                                     | IC95%     |
| HIST (1/0) | 3.51                                | 1.68-7.36 | 2.74                                   | 1.19-6.34 |
Il est difficile de renuméroter vcov, donc on va renuméroter les beta.

```{r}
beta = matrix(c(coef(m1)[1],coef(m1)[3],coef(m1)[2],coef(m1)[4]),nrow=4,ncol=1)
```

On passe de $\beta = \begin{pmatrix}{\beta_{01} \\ \beta_{02} \\ \beta_{11}\\ \beta_{12}}\end{pmatrix}$ à $\beta = \begin{pmatrix}{\beta_{01} \\ \beta_{11} \\ \beta_{02}\\ \beta_{12}}\end{pmatrix}$.

On définit la matrice L :

```{r}
L = matrix(c(0,1,0,0,
             0,0,0,1),nrow=2,byrow=T)
wgen = aperm(L %*% beta) %*% solve(L%*%vcov(m1)%*%aperm(L))%*%(L%*%beta) #wgen pour Wald généralisé
#aperm transpose la matrice, solve inverse la matrice
wgen
pval = pchisq(wgen,df=2,lower.tail=F)
pval
```

|            | expérience récente/pas d'expérience |           | expérience ancienne / pas d'expérience |           | p-val |
|------------|-------------------------------------|-----------|----------------------------------------|-----------|-------|
|            | RC                                  | IC95%     | RC                                     | IC95%     |       |
| HIST (1/0) | 3.51                                | 1.68-7.36 | 2.74                                   | 1.19-6.34 | 0.002 |



### Calcul statistique de wald généralisé H0 : B11 = B12

```{r}
L = matrix(c(0,1,0,-1),nrow=1,byrow=T)
wgen = aperm(L %*% beta) %*% solve(L%*%vcov(m1)%*%aperm(L))%*%(L%*%beta)
wgen
pval = pchisq(wgen,df=1,lower.tail=F)
pval
```

L'effet de HIST n'est pas différent selon qu'on considère une expérience récente ou ancienne.

On ne teste pas les hypothèses $\beta_{11} = 0$ et $\beta_{12} = 0$ car l'information est contenue dans l'intervalle de confiance.


### Modèle avec variable explicative multinomiale

$$
log\Bigg(\frac{P(ME = 1)}{P(ME = 0)}\Bigg) = \beta_{01} + \beta_{11}DECT_{(2/1)} + \beta_{21}DECT_{(3/1)} \\

log\Bigg(\frac{P(ME = 2)}{P(ME = 0)}\Bigg) = \beta_{02} + \beta_{12}DECT_{(2/1)} + \beta_{22}DECT_{(3/1)}
$$

Les hypothèses à tester sont :

1. H0 : $\beta_{11} = \beta_{21} = \beta_{12} = \beta_{22} = 0$
2. HO : $\beta_{11} = \beta_{21} = 0$
3. H0 : $\beta_{12} = \beta_{22 = 0$
4. H0 : $\beta_{11} = \beta_{12}$ et $\beta_{21} = \beta_{22}$

```{r}
m4 = multinom(ME~factor(DECT),data = mammo)
summary(m4)
exp(coef(m4))
exp(confint(m4))
```



|            | expérience récente/pas d'expérience |            | expérience ancienne / pas d'expérience |           | p-val   |
|------------|-------------------------------------|------------|----------------------------------------|-----------|---------|
|            | RC                                  | IC95%      | RC                                     | IC95%     |         |
| HIST (1/0) | 3.51                                | 1.68-7.36  | 2.74                                   | 1.19-6.34 | 0.002   |
| DECT (2/1) | 2.03                                | 0.24-16.94 | 0.68                                   | 0.19-2.34 |         |
| DECT(3/1)  | 8.22                                | 1.06-63.9  | 1.22                                   | 0.38-3.90 |         |

On renumérote beta :

```{r}
beta = matrix(c(coef(m4)[1],coef(m4)[3],coef(m4)[5],coef(m4)[2],
                coef(m4)[4],coef(m4)[6]),nrow=6,ncol=1)

#On teste globalement l'effet de DECT dans le modèle multinomial :
#H0 : b11 = b21=b12=b22=0
L = matrix(c(0,1,0,0,0,0,
             0,0,1,0,0,0,
             0,0,0,0,1,0,
             0,0,0,0,0,1),nrow=4,byrow=T)

wgen = aperm(L %*% beta) %*% solve(L%*%vcov(m4)%*%aperm(L))%*%(L%*%beta)
wgen
pval = pchisq(wgen,df=4,lower.tail=F)
pval
```



|            | expérience récente/pas d'expérience |            | expérience ancienne / pas d'expérience |           | p-val   |
|------------|-------------------------------------|------------|----------------------------------------|-----------|---------|
|            | RC                                  | IC95%      | RC                                     | IC95%     |         |
| HIST (1/0) | 3.51                                | 1.68-7.36  | 2.74                                   | 1.19-6.34 | 0.002   |
| DECT (2/1) | 2.03                                | 0.24-16.94 | 0.68                                   | 0.19-2.34 | < 0.001 |
| DECT(3/1)  | 8.22                                | 1.06-63.9  | 1.22                                   | 0.38-3.90 |         |


```{r}
#On teste H° : b11 = b12 = 0
L = matrix(c(0,1,0,0,0,0,
             0,0,1,0,0,0),nrow=2,byrow=T)
wgen = aperm(L %*% beta) %*% solve(L%*%vcov(m4)%*%aperm(L))%*%(L%*%beta)
wgen
pval = pchisq(wgen,df=2,lower.tail=F)
pval
```

```{r}
#On teste H° : b21 = b22 = 0
L = matrix(c(0,0,0,0,1,0,
             0,0,0,0,0,1),nrow=2,byrow=T)
wgen = aperm(L %*% beta) %*% solve(L%*%vcov(m4)%*%aperm(L))%*%(L%*%beta)
wgen
pval = pchisq(wgen,df=2,lower.tail=F)
pval
```

```{r}
#On teste H0 : b11=b12 et b21=b22
beta = matrix(c(coef(m4)[1],coef(m4)[3],coef(m4)[5],coef(m4)[2],
                coef(m4)[4],coef(m4)[6]),nrow=6,ncol=1)

L = matrix(c(0,1,0,0,-1,0,
             0,0,1,0,0,-1),nrow=2,byrow=T)

wgen = aperm(L %*% beta) %*% solve(L%*%vcov(m4)%*%aperm(L))%*%(L%*%beta)
wgen
pval = pchisq(wgen,df=2,lower.tail=F)
pval
```

Donc l'effet de DECT est différent selon que l'expérience soit récente ou ancienne. Ceci justifie l'utilisation d'un modèle multinomial.

#### Variable quantitative

```{r}
m5 = multinom(ME~PB,data=mammo)
summary(m5)
exp(coef(m5))
exp(confint(m5))
```

|            | expérience récente/pas d'expérience |            | expérience ancienne / pas d'expérience |           | p-val   |
|------------|-------------------------------------|------------|----------------------------------------|-----------|---------|
|            | RC                                  | IC95%      | RC                                     | IC95%     |         |
| HIST (1/0) | 3.51                                | 1.68-7.36  | 2.74                                   | 1.19-6.34 | 0.002   |
| DECT (2/1) | 2.03                                | 0.24-16.94 | 0.68                                   | 0.19-2.34 | < 0.001 |
| DECT(3/1)  | 8.22                                | 1.06-63.9  | 1.22                                   | 0.38-3.90 |         |
| PB         | 0.70                                | 0.62-0.80  | 0.81                                   | 0.71-0.93 |         |


NB : il faut d'abord tester la log-linaérité (utiliser mfp, cf. cours).

```{r}
beta = matrix(c(coef(m5)[1],coef(m5)[3],
                coef(m5)[2],coef(m5)[4]),nrow=4,ncol=1)

L = matrix(c(0,1,0,0,
             0,0,0,1),nrow=2,byrow=T)

wgen = aperm(L %*% beta) %*% solve(L%*%vcov(m4)%*%aperm(L))%*%(L%*%beta)
wgen
pval = pchisq(wgen,df=2,lower.tail=F)
pval
```


