---
title: "mainSTA207_2"
output: html_document
---

```{r setup, include=FALSE}
library(VGAM)
library(epitools)
library(epiDisplay)
```

## Modèle à cotes proportionnelles

```{r}
tab = array(c(99,93,231,493,84,473,
              117,62,347,387,150,332,
              234,112,889,793,257,571), dim=c(2, 3, 3))
dimnames(tab) = list(c(0,1), c(3,2,1), c(1974,1984,1994))
```


```{r}
names(dimnames(tab)) = c( "married", "happy", "year")
tab
```


```{r}
hapiness = expand.table(tab)
head(hapiness) 
write.table(hapiness, file = "hapiness.txt",quote = FALSE,sep="\t")
```



```{r}
table(hapiness$happy)
tabpct(hapiness$married,hapiness$happy)
chisq.test(hapiness$married,hapiness$happy)$expected
chisq.test(hapiness$married,hapiness$happy)
```


```{r}
tabpct(hapiness$year,hapiness$happy)
chisq.test(hapiness$year,hapiness$happy)$expected
chisq.test(hapiness$year,hapiness$happy)
```


```{r}
hapiness$happy <- ordered(hapiness$happy, levels = 1:3,labels = c("Tr?s", "Peu", "Pas"))
mod1 <- vglm(happy ~ married+factor(year),family=cumulative(parallel=TRUE), data=hapiness)
summary(mod1)
```



On a donc les variables :

- happy : variable à expliquer
  - 1 : très heureux
  - 2 : assez heureux
  - 3 : pas heureux
  
Deux variables explicatives :
- year
- married


#### Modèle à cotes proportionnelles

$$
\log\Bigg(\frac{P(H=1)}{1-P(H=1)}\Bigg) = \alpha_1 + \beta_1 M + \beta_2 Y84 + \beta_3 Y94 \\
\log\Bigg(\frac{P(H\leq1)}{1-P(H=3)}\Bigg) = \alpha_2 + \beta_1 M + \beta_2 Y84 + \beta_3 Y94
$$

```{r}
hapiness$happy = ordered(hapiness$happy, levels = 1:3,labels = c("Tr?s", "Peu", "Pas"))
mod1 = vglm(happy ~ married+factor(year),family=cumulative(parallel=TRUE), data=hapiness)
summary(mod1)
```

La première équation modélisée est P(Y<=1), la deuxième est P(Y<=2).



#### Modèle logit cumulé

Le modèle s'écrit :

$$
\left\{
    \begin{array}{ll}
      \alpha_1+\beta_{11}M + \beta_{21}Y24 + \beta_{31}Y94 \\
      \alpha_2+\beta_{12}M + \beta_{22}Y24 + \beta_{32}Y94
    \end{array}
\right.
$$


```{r}
mod2 = vglm(happy ~ married+factor(year),family=cumulative, data=hapiness)
summary(mod2)
vcov(mod2)
```


On a 

$$
\beta = \begin{pmatrix}
  \alpha_1 \\
  \alpha_2 \\
  \beta_{11} \\
  \beta_{12} \\
  \beta_{21} \\
  \beta_{22} \\
  \beta_{31} \\
  \beta_{32}
\end{pmatrix}
$$

Donc :

$$
L = \begin{pmatrix}
  0 & 0 & 1 & -1 & 0 & 0 & 0 & 0 \\
  0 & 0 & 0 & 0 & 1 & -1 & 0 & 0 \\
  0 & 0 & 0 & 0 & 0 & 0 & 1 & -1
\end{pmatrix}
$$

Test du rapport de vraisemblance :

```{r}
lrtest(mod2,mod1)
```

test de Wald

```{r}
beta=coef(mod2)
vcov(mod2)

L = matrix(c(0,0,1,-1,0,0,0,0,
             0,0,0,0,1,-1,0,0,
             0,0,0,0,0,0,1,-1),nrow = 3,byrow=T)

wgen = aperm(L %*% beta)%*%solve(L%*%vcov(mod2)%*%aperm(L))%*%(L%*%beta)
wgen
pval = pchisq(wgen, df=3, lower.tail=FALSE)
pval
```

On teste PC pour married - H0 : b11=b12

```{r}
L = matrix(c(0,0,1,-1,0,0,0,0),nrow=1,byrow=TRUE)
wgen = aperm(L %*% beta)%*%solve(L%*%vcov(mod2)%*%aperm(L))%*%(L%*%beta)
wgen
pval = pchisq(wgen, df=1, lower.tail=FALSE)
pval
```

On teste pour year : b21 = b22 et b31 = b32

```{r}
L = matrix(c(0,0,0,0,1,-1,0,0,
             0,0,0,0,0,0,1,-1),nrow=2,byrow=TRUE)
wgen = aperm(L %*% beta)%*%solve(L%*%vcov(mod2)%*%aperm(L))%*%(L%*%beta)
wgen
pval = pchisq(wgen, df=2, lower.tail=FALSE)
pval
```


On voit que le test est significatif, on rejette l'hypothèse de proportionnalité des cotes pour YEAR.

On peut donc ocnsidérer un modèle partiel à cotes proportionnelles.

### Modèle partiel à cotes proportionnelles

$$
\left\{
    \begin{array}{ll}
      \alpha_1+\beta_{1}M + \beta_{21}Y24 + \beta_{31}Y94 \\
      \alpha_2+\beta_{1}M + \beta_{22}Y24 + \beta_{32}Y94
    \end{array}
\right.
$$

C'est à dire qu'on suppose que le coefficient pour M est le même.

```{r}
mod3 = vglm(happy ~ married+factor(year),
            family=cumulative(parallel=FALSE ~ factor(year)),
            data=hapiness)

summary(mod3)
coef(mod3)
exp(confint(mod3))

wtest = summary(mod3)@coefficients/summary(mod3)@standard.errors
pchisq(wtest^2, df=1, lower.tail=FALSE)
```


On teste la variable year : $\beta_{21} = \beta_{31} = \beta_{22} = \beta_{32} = 0$
```{r}
beta=coef(mod3)
vcov(mod3)
# mod3 - test PC pour year - H0 : b21=b22=b31=b32=0
L <- matrix(c(0,0,0,1,0,0,0,
              0,0,0,0,1,0,0,
              0,0,0,0,0,1,0,
              0,0,0,0,0,0,1),nrow=4,byrow=TRUE)
wgen <- aperm(L %*% beta)%*%solve(L%*%vcov(mod3)%*%aperm(L))%*%(L%*%beta)
wgen
pval <- pchisq(wgen, df=4, lower.tail=FALSE)
pval
```


