## Exercice 5

Le modèle bayésien est :

- paramètre d'intérêt : risque relatif ($RR = \frac{P_{ecmo}}{P_{c}}$)
- prior : $log(RR) \sim \mathcal{N}(\mu,\sigma^2)$ avec selon le modèle :
  - minimally informative : $\mu = e^{1.0} = e; \sigma^2 = 10^2 = 100$
  - strongly enthusiastic : $\mu = 0.67 = 1.95; \sigma^2 = 0.25^2 = 0.0625$
  - moderately enthusiastic : $\mu = 0.78; \sigma^2 = 0.15^2 = 0.0225$
  - skeptical : $\mu = 1.0; \sigma^2 = 0.24^2 = 0.0576$
  - strongly skeptical : $\mu = 1.0; \sigma^2 = 0.15^2 = 0.0225$
  

et

- $p_c \sim \mathcal{U}(0;1)$

- loi d'échantillonnage : $f_{log(RR)}(Y) = (p_c e^{log(RR)})^s \times (1-p_c e^{log(RR)})^{(n-s)}$ équivalant à 

$$
\begin{Bmatrix}
f^{control}_{logRR,p_c}(Y) = \mathcal{B}(p_c) \\
f^{ECMO}_{logRR,p_c}(Y) = \mathcal{B}(p_c \times e^{logRR})
\end{Bmatrix}
$$

On écrit le modèle BUGS :

```
model{
  # Vraisemblance pour ycontrol
  for (i in 1:Ncontrol){ 
    ycontrol[i]~dbern(pc)
  }
  
  for (i in 1:Necmo) {
    yecmo[i]~dbern(pc*exp(logrr))
  }
  
  # A priori
  logrr~dnorm(exp(1),0.01) # peu informatif : moyenne 0, s2 = 100 donc tau = 0.01
  pc~dunif(0,1)
}
```

On crée les vecteurs de données binaires :

```{r}
ycontrol = c(rep(1,57),rep(0,125-57))
yecmo = c(rep(1,44),rep(0,124-44))

data_list = list(
  ycontrol = c(rep(1,57),rep(0,125-57)),
  yecmo = c(rep(1,44),rep(0,124-44)),
  Necmo = length(yecmo),
  Ncontrol = length(ycontrol)
)
```


```{r}
model = jags.model("modeleolia.txt",
                   data = data_list)


#mcmcSample = coda.samples(model = model,
#                          variable.names = c("logrr","pc"),
#                          n.iter = 2000)
```
